臺灣基隆地方法院民事裁定　　　　　　 100年度監宣字第41號
聲　請　人　張芳瑀
相對人即受
監護宣告人　簡宗德
利害關係人　張金棗
上列聲請人聲請對相對人監護宣告事件，本院裁定如下：
    主    文
宣告簡宗德（男，民國○○○年○月○○○日生，身分證統一編
號：Ｚ000000000號）為受監護宣告之人。
選定張芳瑀（女，民國○○○年○○月○○日生，身分證統一編
號：Ｚ000000000號）為受監護宣告之人之監護人。
指定張金棗（女，民國○○年○月○○○日生，身分證統一編號
：Ｚ000000000號）為會同開具財產清冊之人。
聲請費用由受監護宣告之人負擔。
    理    由
一、聲請意旨略以：聲請人之子即相對人簡宗德於民國100年1月
    10日自2樓摔到1樓，致腦部受傷，雖經手術治療，仍無法言
    語，裝有氣切，對外界事物完全沒有感覺，已達不能處理自
    己事務之程度，為此聲請對其為監護之宣告，並聲請選任聲
    請人為監護人及指定張金棗為會同開立財產清冊之人等語。
二、按對於因精神障礙或其他心智缺陷，致不能為意思表示或受
    意思表示，或不能辨識其意思表示之效果者，法院得因本人
    、配偶、四親等內之親屬、最近一年有同居事實之其他親屬
    、檢察官、主管機關或社會福利機構之聲請，為監護之宣告
    ，民法第14條第1 項定有明文。次按受監護宣告之人應置監
    護人；法院為監護之宣告時，應依職權就配偶、四親等內之
    親屬、最近一年有同居事實之其他親屬、主管機關、社會福
    利機構或其他適當之人選定一人或數人為監護人，並同時指
    定會同開具財產清冊之人；法院選定監護人時，應依受監護
    宣告之人之最佳利益，優先考量受監護宣告之人之意見，審
    酌一切情狀，並注意下列事項：一受監護宣告之人之身心狀
    態與生活及財產狀況。二受監護宣告之人與其配偶、子女或
    其他共同生活之人間之情感狀況。三監護人之職業、經歷、
    意見及其與受監護宣告之人之利害關係。四法人為監護人時
    ，其事業之種類與內容，法人及其代表人與受監護宣告之人
    之利害關係，民法第1110條、第1111條第1 項及第1111條之
    1 亦分別定有明文。
三、經查：
  (一)聲請人主張之前揭事實，業據其提出戶籍謄本、戶口名簿、
    中華民國身心障礙手冊、馬偕紀念醫院淡水分院乙種診斷證
    明書為證；又經本院在鑑定人即長庚醫療財團法人基隆長庚
    紀念醫院吳雅雯醫師前訊問相對人時，經呼叫相對人名字，
    並無反應等情，有本院100年9月7日訊問筆錄及照片3張在卷
    可稽，且其精神狀態經鑑定結果，略以：簡員（即相對人）
    於100年1月10日發生意外摔傷，當日緊急送馬偕醫院，根據
    馬偕醫院之病例摘要，當時腦部電腦斷層檢查呈現蜘蛛膜下
    腔出血、硬膜下出血並腦疝脫，到院最初昏迷指數為 5分，
    腦部手術後，電腦斷層檢查呈現水腦症、兩側腦室與第三腦
    室擴張及殘餘硬膜下出血及積水情形，在治療下生命徵象及
    身體狀況獲得穩定，但意識持續昏迷，已完全喪失自我生活
    的功能，於100年5月19日出院後，轉送和平護理之家接受安
    置至今，安置期間，簡員意識呈現維持昏迷、無法言語狀態
    ，日常生活無法自理完全需要仰賴他人照顧，已於100年3月
    23日經家屬協助已請領「極重度多障（聲、肢、）植」之身
    心障礙手冊。經檢查結果，簡員肢體無力，無自主運動能力
    ，四肢肌肉關節較為攣縮僵直，意識昏迷，無法言語，亦無
    法以任何聲音、動作、眼神對外界刺激有所回應，對簡單口
    語命令，也無法遵循，對時間、地點等定向感、社會判斷、
    思考、記憶、計算能力等詢問，皆無法回應，亦無使用手勢
    、肢體語言或面部表情、眼神等方式傳達意念之現象，長期
    臥床，居於護理之家，飲食需經由鼻胃管灌食，大小便透過
    尿布，自我清潔等日常生活自理完全需要依賴他人處理，全
    無經濟活動或管理處分金錢財物之能力。綜上所述，簡員意
    識持續呈現昏迷，認知功能與語言能力顯著喪失，評估其昏
    迷指數為 3分，屬於重度昏迷之程度，其為意思表示或受意
    思表示及辨識其意思表示效果之能力，已「完全不能」，目
    前生活自理及經濟活動能力需要接受他人監護等語，有長庚
    醫療財團法人基隆長庚紀念醫院100年 9月30日（100）長庚
    院基法字第 188號函附精神鑑定報告書乙件在卷可按。綜合
    上情，足認相對人確因心智缺陷，已達不能為意思表示或受
    意思表示之程度。從而，聲請人聲請對相對人為監護之宣告
    ，為有理由，應予准許。
  (二)又聲請人張芳瑀為相對人之母，且於100 年9 月7 日本院至
    基隆市中正區平一和平護理之家進行現場訊問時，由聲請人
    陪同在相對人身旁，彼此依附關係親密；而利害關係人張金
    棗為相對人之姨母，彼此關係亦甚為密切，參以相對人之最
    近親屬即聲請人及其配偶、兄、弟、妹均同意由聲請人擔任
    相對人之監護人，並由張金棗擔任會同開具財產清冊之人，
    有聲請人提出之同意書、親屬系統表在卷可稽。本院審酌上
    情，認由聲請人擔任監護人，應符合受監護宣告之人之最佳
    利益，爰選定聲請人為監護人，並指定張金棗為會同開具財
    產清冊之人。另監護人張芳瑀應依據民法第1113條準用同法
    第1099條第1 項之規定，對於受監護宣告之人即相對人之財
    產，會同張金棗於2 個月內開具財產清冊，並陳報法院，併
    此敘明。
四、依民事訴訟法第608條第1項，裁定如主文。
中    華    民    國   100    年    10    月    28    日
                   家事法庭法  官  黃永定
以上正本係照原本作成。
如不服本裁定關於選定監護人及指定會同開具財產清冊之人等部
分，應於送達後十日內向本院提出抗告狀，並繳納抗告費新臺幣
1千元；其餘關於宣告監護之部分，不得抗告。
中    華    民    國   100    年    10    月    28    日
                           書記官  潘端典